臺灣高等法院高雄分院刑事判決　　　　　九十一年度交上更(一)字第四號
　　上　訴　人
　　即　被　告　丙○○
　　選任辯護人　阮文泉
右上訴人因業務過失致死案件，不服臺灣高雄地方法院八十八年度交訴字第一五號中
華民國八十八年四月卅日第一審判決（起訴案號：臺灣高雄地方法院檢察署八十七年
度偵字第二五一八五號），提起上訴，經判決後，由最高法院發回更審，本院判決如
左：
      主      文
原判決撤銷。
丙○○無罪。
      理      由
一、公訴意旨略以：被告丙○○考領有普通聯結車駕駛執照，為今泰企業股份有限公
    司（下稱今泰公司）僱用之司機，平時以駕駛聯結車載運砂石為業，係從事駕駛
    業務之人，於八十七年四月二日上午，駕駛車牌號碼：ＵＲ─七四二號營業聯結
    車，沿高雄縣旗楠公路內側車道由西向東（道路交通事故調查報告表標示之方向
    有誤）空車欲駛往高雄縣旗山鎮載運砂石，於上午十一時二十分許（起訴書誤載
    為十一時），行至高雄縣燕巢鄉○○路（旗楠公路）怡道瀝青廠前時，本應注意
    汽車駕駛人應注意車前狀況，隨時採取必要之安全措施，以避免危險之發生。而
    當時天氣晴天，日間自然光線，柏油路面平直，路況良好，並無障礙物或其他缺
    陷，且依其智識、能力並無不能注意之情事，詎丙○○竟疏未注意車前狀況，適
    有從南向北行人任德勝亦行至該處，丙○○疏未注意車前狀況，煞閃不及，致其
    所駕駛之聯結車右側護欄擦撞任德勝手臂，任德勝於遭受擦撞倒地後，因而受有
    上肢廣泛外傷之傷害，雖經送醫救治，仍於同月二十五日凌晨零時許，因傷口引
    起敗血症而不治死亡。案經高雄縣警察局岡山分局移送偵辦，因認被告有犯刑法
    第二百七十六條第二項之業務過失致死罪嫌。
二、公訴人認被告丙○○有犯前開業務過失致死罪嫌，係以被告丙○○坦承於右述時
    地肇事不諱，核與被害人任德勝之父甲○○指證之情節相符，而任德勝確係因本
    件車禍受傷致敗血症死亡，亦經檢察官督同法醫師相驗屬實，並製有勘驗筆錄、
    驗斷書、相驗屍體證乙書在卷可憑。復有車禍現場照片，道路交通事故調查報告
    表附卷可稽，為其主要論據。訊據上訴人即被告丙○○堅決否認有前開業務過失
    致死犯行，辯稱：當時我駕駛的聯結車在內側車道行駛中，任德勝忽然從路旁衝
    出來，並衝向內側車道，我發現後立即煞車，並將聯結車駛向對方車道，任德勝
    一直衝向聯結車，致聯結車右側護欄擦撞任德勝手臂，致任德勝右手臂引起廣泛
    性外傷。車禍發生後，任德勝有向前來處理之警員說他想自殺。對於任德勝之自
    殺行為，我根本無法預見，也無從防範，對於任德勝受傷引起敗血症死亡之事，
    並無過失責任等語。
三、按行為人之過失行為雖違反客觀的注意義務，致發生一定之結果，如其結果並無
    預見或無避免之可能，仍不能令其負過失責任；是必須行為人對於因過失行為所
    發生之結果有所預見，並能採取適當之措施，以避免其發生，即所謂具有主觀預
    見及避免之可能性，竟未預見，又未避免，始應負過失責任。又過失犯，係以違
    反客觀的注意義務之行為而發生結果，為其構成要件之內容，自須違反客觀的注
    意義務之行為與結果間具有因果關係，行為人始負過失責任；如被害人或第三人
    之行為為其結果發生之獨立原因者，縱行為人與有過失，既非其結果發生之原因
    ，亦不負過失責任。
四、經查：
  (一)證人即警員蕭吉良在原審證稱：本件車禍發生後，伊到現場協辦，到場時死者（
    任德勝）已在路邊，死者對伊說「他要自殺」「他跑去給車子撞」，至於為何要
    自殺並沒說等情（見原審卷三八頁）。於本院調查中亦結稱：案發時我有到現場
    ，當時現場路旁有停一輛腳踏車，是死者任德勝的。當時我有問任德勝你為何會
    發生車禍，他告訴我說他想自殺。因為他的手臂有嚴重受傷，之後我們就將他送
    醫。肇事者和死者的筆錄由另外一位警員唐仁義製作。任德勝確實有告訴我他想
    自殺，而且他告訴我的時候，精神狀況還是很清醒等語（見本院九十一年六月十
    七日訊問筆錄）。
  (二)目擊證人毆陽兆星於原審證稱：伊當時送貨經過肇事地點，要穿越馬路，停在該
    處看有無來車，死者要跑過去，被告看到即剎車等語（見原審卷四四、四五頁）
    。於本院調查中亦證稱：案發前我開車送貨經過肇事地點，當時我在等紅綠燈，
    當時路上還沒有安全島，現在有安全島，我看見被告的砂石車從對向內側車道駛
    過來，路邊有壹個人在等車，就是後來的死者，砂石車到達死者的前方不遠的地
    方，死者就跑出來，砂石車有緊急煞車，方向盤侵入來車道，死者的手有擦撞到
    砂石車的右側護欄，死者被撞之後又跑到他放腳踏車那裡哭，所以我感覺怪怪的
    ，當時死者在路旁東張西望，看到砂石車來就衝出來，被撞了之後又跑回原地他
    的腳踏車旁邊器，我是覺得死者的行為反常。當時死者是在路旁張望看到被告的
    砂石車來時才衝出來，他在那裡張望已有一會兒了。我等紅綠燈到發生車禍約在
    十分鐘以內，因為前後都有車，我在等時就有看到任德勝在路邊那裡等了。我等
    多久他就等多久等語（見本院九十一年六月十七日訊問筆錄）。
  (三)由上觀之，死者任德勝於案發之前已乘騎腳踏車至肇事地點路旁等候，並將腳踏
    車留置路旁，選擇適當機會衝出道路中，讓路過之車輛衝撞或輾壓而死，以達其
    自殺之目的，至為乙確。適被告駕駛聯結車行經肇事地點，忽見任德勝由右前方
    路旁衝出，乃緊急煞車將聯結車駛入對向車道內側車道，車頭並未撞及任德勝，
    僅聯結車右側護欄則擦撞任德勝之右手臂，顯已注意車前狀況，並採取適當閃避
    措施，且被告對於任德勝之自殺行為，主觀上無從預見，客觀上亦無從防範，自
    難令負過失責任。至於卷附之臺灣省高屏澎區行車事故鑑定委員會八十八年三月
    五日高屏澎鑑字第０二０九號函及鑑定意見書雖認定「任德勝穿越道路未注意來
    往車輛，丙○○駕駛大貨車超速行駛，同為肇事原因」，惟查任德勝於右述時地
    既選擇被告之聯結車為其自殺之對象，自然會配合被告聯結車之車速適時由路旁
    衝出，從被告聯結車未超速，亦難免本件車禍之發生。亦即本件車禍係任德勝執
    意自殺之行為所引起，非被告所能預見及避免，是上開鑑定意見書尚難採為不利
    於被告之認定。
  (四)本件案發後，被告於八十七年五月二十六日聲請高雄縣燕巢鄉調解委員會進行調
    解，並與對造人即任德勝之父母成立調解，其調解內容：(一)經查對造人之長子任
    德勝主要死因係敗血症致死，與車禍並無直接關係。(二)聲請人願致贈對造人奠儀
    新台幣壹萬元正，該款於八十七年五月廿六日一次全數支付，不另立據。(三)對造
    人其餘之請求拋棄，嗣後不得再以任何理由要求聲請人支付任何費用及追訴等情
    事。以上各情，有高雄縣燕巢鄉調解委員會八十七年五月廿六日民調字第一五
    一號調解書影本一份附於偵查卷第二三頁可稽。本件任德勝因車禍受傷乙事，既
    係其自殺行為所導致，已如前述，雖任德勝未向警方供出自殺原因，然其父母應
    知悉任德勝自殺之原因，亦即本件車禍之發生，及任德勝事後因敗血症死亡，均
    不能歸責於被告，故任德勝之父母於高雄縣燕巢鄉調解委員會調解時，始願以上
    開條件成立調解，甚為乙確。
  (五)本件案發後，任德勝於八十七年四月廿五日凌晨五時卅分許，經人發現死於高雄
    市左營區祥和山莊Ｄ棟樓房後面草叢裡，有高雄市政府警察局左營分局司法警察
    處理變死案件初步調查報告表附於臺灣高雄地方法院檢察署八十七年度相字第七
    五八號相驗卷可稽。而任德勝因車禍上肢廣泛外傷，導致敗血症死亡之事實，雖
    經檢察官督同法醫師相驗屬實。證人即法醫師裴起林於本院八十八年十月一日調
    查中證述：任德勝的死亡應該與車禍造成的外傷，有完全的因果關係等語。另卷
    附法務部法醫研究所八十八年十二月九日法醫所八八文理字第一七九七號函亦同
    認：「死者間接死因為車禍造成之外傷（即導因為車禍），最後傷口發炎，致敗
    血症（直接死亡）而死亡，車禍受傷應有因果關係」等情。惟查本件車禍係死者
    任德勝之自殺行為所引起，非被告主觀上所能預見，且為被告所無法防範，已如
    前述，則對於任德勝因車禍受傷，因受傷導致敗血症死亡之事，即難令被告負過
    失刑責。亦即任德勝之自殺行為，係其受傷導致敗血症死亡之獨立原因，與被告
    無涉。被告於任德勝自路旁衝出之時，既已採閃避措施，將聯結車駛入對方車道
    內，以防止撞擊任德勝，仍無法避免擦撞任德勝之右手臂，依前開說乙，被告自
    不負過失責任。從而，證人裴起林之上開證詞及法醫研究所之上開認定，均難採
    為不利於被告之證據。
五、綜上所述，被告所辯上情，經調查結果，應堪採信。此外，復查無其他確切之證
    據足證被告犯罪，應認不能證乙被告犯罪。原審未予詳查，遽為被告科刑之判決
    ，尚有未當。被告上訴意旨，指摘原判決不當，為有理由，自應由本院將原判決
    撤銷改判。另為被告無罪之諭知。
據上論斷，應依刑事訴訟法第三百六十九條第一項前段、第三百六十四條、第三百零
一條第一項，判決如主文。
本案經檢察官彭南雄到庭執行職務。
中    華    民    國     九十一     年       七       月      二十五    日
                              臺灣高等法院高雄分院刑事第三庭
                                  審判長法官  周賢銳
                                        法官  陳中和
                                        法官  謝宏宗
右正本證乙與原本無異。
檢察官如不服本判決應於收受本判決後十日內向本院提出上訴書狀，其未述上訴理
由者，並得於提起上訴後十日內向本院補提理由書狀（均須按他造當事人之人數附繕
本)。
                                      書記官  王秀娟
中    華    民    國     九十一     年       七       月     二十九     日
                                                                        Ｋ
